臺灣高等法院刑事判決
109年度上易字第2199號
上  訴  人  臺灣桃園地方檢察署檢察官  
被      告  江俊宏

                    籍設桃園市○○區○○街000號（桃園市○○區○○○○○0

上列上訴人因被告違反毒品危害防制條例案件，不服臺灣桃園地
方法院109年度審易字第1751號，中華民國109年10月8日第一審
判決（起訴案號：臺灣桃園地方檢察署109年度毒偵字第2719號
），提起上訴，本院判決如下：
    主  文
上訴駁回。
    理  由
一、經本院審理結果，認第一審不經言詞辯論，逕對被告江俊宏
    諭知不受理之判決，核無不當，應予維持，並引用第一審判
    決書記載之證據及理由（如附件）。
二、檢察官上訴意旨略以：最高法院109年度台上大字第3826號
    提案裁定意旨略稱毒品危害防制條例（下稱毒品條例）第20
    條第3項所謂「3年後再犯」，應係指被告於觀察、勒戒或強
    制戒治執行完畢釋放後，並無再犯第10條之罪，3年後始再
    犯第10條之罪者而言。若於觀察、勒戒或強制戒治執行完畢
    釋放後，3年內曾再犯第10條之罪，經依第23條第2項追訴者
    ，必其「本次（即第三次或以上所犯）之『犯罪時間』，距最
    近一次（即第二次或以上所犯）之『犯罪時間』已逾3年」，
    方屬本項所稱「3年後再犯」，而有再予觀察、勒戒之機會
    。本案被告前因施用毒品案件，經依法院裁定送觀察、勒戒
    後，認無繼續施用毒品之傾向，於民國98年3月30日責付限
    制住居釋放後3年內，即於100年6月2日下午3時許，在桃園
    市○○區○○路000號網路特區網咖廁所內，施用第二級毒品甲
    基安非他命，顯見其再犯率甚高，觀察、勒戒或強制戒治已
    無實效，其此後又另於102、105、108年間持續涉犯施用毒
    品案件經檢察官提起公訴或聲請簡易判決處刑，並於本案之
    後再因涉犯施用毒品案件由檢察官偵查中，足見其已不適宜
    附命完成戒癮治療之緩起訴處分，檢察官依法追訴，並無不
    當。最高法院上開裁定既與檢察官起訴援引之法律意見同採
    追訴處罰說，並以該裁定提案予刑事大法庭，原審於刑事大
    法庭裁定前，逕執最高法院109年度台上字第3098號、第313
    5號等判決見解，認施用毒品犯行不論如何，距觀察、勒戒
    或強制戒治每滿3年均應再行觀察、勒戒或強制戒治、或為
    附命完成戒癮治療之緩起訴處分，當有違誤云云。惟查：
　㈠最高法院刑事大法庭已於109年11月18日以109年度台上大字
    第3826號裁定宣示：109年1月15日修正公布、同年7月15日
    施行之毒品條例第20條第3項規定，犯第10條之罪於觀察、
    勒戒或強制戒治執行完畢釋放後，3年後再犯第10條之罪者
    ，適用本條前2項之規定。上開所謂「3年後再犯」，只要本
    次再犯（不論修正施行前、後）距最近1次觀察、勒戒或強
    制戒治執行完畢釋放，已逾3年者，即該當之，不因其間有
    無犯第10條之罪經起訴、判刑或執行而受影響。本案被告施
    用第二級毒品之時間為109年2月18日，距其最近一次觀察、
    勒戒執行完畢釋放時（即98年3月30日），已逾3年，縱其間
    曾於100、101、102、105、106、108年間多次因犯施用第二
    級毒品罪經起訴、判刑或執行，然依前開說明，仍應依修正
    後之毒品條例第20條第3項、現行第24條等規定，由檢察官
    視被告個案情形而為「觀察、勒戒」或「附條件緩起訴（含
    戒癮或毋庸戒癮之條件）」之多元處遇。檢察官未依新法為
    上開合義務性之裁量處遇，逕於新法施行後之109年7月31日
    提起公訴（同年8月18日繫屬原審法院），起訴程序已屬違
    背規定，且無從補正。
　㈡至事實審法院就此類「3年後再犯」案件應否依職權裁定令被
    告入勒戒處所觀察、勒戒？經最高法院刑事第五庭徵詢該院
    其他各庭，多數同意「法院是否依職權裁定觀察、勒戒，或
    以起訴程序違背規定，而為不受理判決，『應個案具體裁量』
    」之見解或結論，亦即法院經綜合審酌個案施用毒品之情形
    （如施用之動機、方式、次數、有無多種毒品混用等）、被
    告之品德及素行（如前經觀察勒戒、強制戒治、戒癮治療或
    判刑等情形）、生活狀況（如家庭環境、學業及工作情形、
    有無在監在押等）、社會支援（如當地有無適當醫療機構、
    相關社福團體等）及將來執行方式暨其意願（刑事訴訟法第
    253條之2第2項參照）等相關因素，為整體判斷後：⒈倘認以
    實施觀察、勒戒為適當，或個案縱經檢察官重新裁量後採命
    附條件緩起訴處分之可能性不高（例如：被告不同意緩起訴
    、現在或即將執行長期徒刑），致重啟處遇程序顯欠缺實益
    者，自得依毒品條例第35條之1第2款之授權規定，逕裁定觀
    察、勒戒，以求程序之經濟。⒉修法後已賦予檢察官視個案
    不同而為觀察、勒戒或附條件緩起訴（含戒癮或毋庸戒癮之
    條件）之多元處遇，於被告並無不利，法院審酌上開情況，
    認逕予裁定觀察、勒戒，對被告顯屬不利或有失公平，宜由
    檢察官再行斟酌者，得認起訴程序違背規定，且無從補正而
    為不受理判決，以維被告之利益（最高法院109年度台抗大
    字第1771號裁定意旨參照）。本院審酌被告個案情形為整體
    判斷後，認逕依職權裁定觀察、勒戒，對被告顯屬不利且有
    失公平，宜由檢察官再行斟酌，以維被告之利益。
　㈢綜上所述，檢察官上訴仍執前詞，指摘原判決不當，為無理
    由，應予駁回，並不經言詞辯論為之。
據上論斷，應依刑事訴訟法第368條、第372條、第373條，判決
如主文。
中　　華　　民　　國　　110 　年　　2 　　月　　23　　日
                  刑事第十六庭  審判長法　官  葉騰瑞
                                      法　官  廖紋妤
                                      法　官  陳芃宇
以上正本證明與原本無異。
不得上訴。
                                      書記官  李佳芬
中　　華　　民　　國　　110 　年　　2 　　月　　25　　日